【裁判字號】    99,消債抗,8
【裁判日期】    991108
【裁判案由】    更生事件
【裁判全文】
臺灣臺東地方法院民事裁定             99年度消債抗字第8號
抗  告  人  甲○○
上列抗告人因消費者債務清理條例之更生事件，而聲請保全處分
，對於中華民國99年10月25日本院所為99年度消債更字第19號裁
定提起抗告，本院裁定如下：
    主  文
抗告駁回。
抗告程序費用新臺幣壹仟元，由抗告人負擔。
    理  由
一、抗告意旨略以：抗告人（即原審聲請人）每月之薪資約新臺
    幣（下同）24,500元，若依本院於民國97年12月24日東院義
    96執地字第5554號執行命令（下稱系爭執行命令，見原審卷
    第15頁），移轉抗告人每月對第三人之薪資債權3分之1後，
    抗告人僅餘之17,167元，將無法支應抗告人家庭之日常生活
    所需。且系爭執行命令所移轉之金額，係僅對部分債權人清
    償，勢將擴大抗告人之債務，抗告人將來若提出更生方案，
    將造成各債權人可得受償之成數降低，或還款期限之延長等
    語，爰提起抗告，請求廢棄原裁定等語。
二、按(一)「法院就更生或清算之聲請為裁定前，得因利害關係人
    之聲請或依職權，以裁定為下列保全處分：..二、債務人履
    行債務及債權人對於債務人行使債權之限制。三、對於債務
    人財產強制執行程序之停止..。前項保全處分，除法院裁定
    開始更生或清算程序外，其期間不得逾60日；必要時，法院
    得依利害關係人聲請或依職權以裁定延長1次，延長期間不
    得逾60日。第1項保全處分，法院於駁回更生或清算之聲請
    或認為必要時，得依利害關係人聲請或依職權變更或撤銷之
    。第2項期間屆滿前，更生或清算之聲請經駁回確定者，第1
    項及第3項保全處分失其效力。」，消費者債務清理條例（
    下稱同條例）第19條第1項至第4項分別定有明文。而觀上開
    條文之立法目的，應係基於維持債權人間之公平受償，及使
    債務人有重建更生之機會，故以債權人為對象，停止其對債
    務人財產聲請強制執行所為之保全。據此，法院就更生之聲
    請為裁定前，自應斟酌債務人之財產狀況、保全處分對債務
    人更生目的達成之促進、保全處分實施就相關利害關係人所
    生影響，併兼顧債權人之權益，避免債務人惡意利用保全處
    分，阻礙債權人行使權利；或作為延期償付手段之可能性等
    情後，以作為有無以裁定為保全處分之必要，應為昭然。(二)
    另「關於更生或清算之程序，除本條例別有規定外，準用民
    事訴訟法之規定。」（同條例第15條）；「抗告，除本編別
    有規定外，準用第三編第一章（係指第二審程序）之規定。
    」（同法第495條之1第1項）、「除本章（係指第二審程序
     ）別有規定外，前編第一章（係指第一審程序）、第二章
    之規定，於第二審程序準用之。」（民事訴訟法第463條）
    、「當事人主張有利於己之事實者，就其事實有舉證之責任
    」（同法第277條）。
三、經查：
  (一)依抗告人（即債務人）所稱：每月之薪資約24,500元，及另
    在原審所提之債權人清冊（見原審卷第5頁）所示之債權總
    金額為1,504,170元等情，若依系爭執行命令移轉抗告人每
    月薪資債權3分之1後，則各債權人於保全處分至多120日之
    期間內，可得受償之金額合計約僅為32,666元（計算方式：
    24,500元／34個月），則上開受償金額相對於債權人之債
    權總金額而言，債權人因保全處分可得受償之數額顯係極為
    有限，致尚不足影響債權人間之公平受償，應無疑義。
  (二)況系爭執行命令所載之債權人為4人，而依前揭債權人清冊
    所示之債權人為7人，如其他債權人亦認有執行之實益，亦
    得具狀就系爭執行命令之執行程序參與分配，惟亦僅得就系
    爭執行命令所移轉薪資債權3分之1範圍內比例受償，故限制
    債權人行使債權，對於維持債權人間公平受償並無助益。
  (三)「債務人對於第三人之債權，係維持債務人及其共同生活之
    親屬生活所必需者，不得為強制執行。」，強制執行法第12
    2條已定有明文。據此，抗告人對第三人之薪資債權，本即
    限於非屬抗告人及其共同生活之親屬生活所必須者，始得強
    制執行，即已考慮抗告人生活需要，故不至造成抗告人無法
    維持其基本生活，亦不致阻礙抗告人重建更生之機會甚明。
    況依系爭執行命令內載說明欄第六點載明：「本院97年8月
    11 日東院和96年執地字第5554號執行命令應予撤銷，改依
    本命令辦理」（原審卷第15頁背面）。故依該執行命令所示
    之執行程序，進行迄今已逾2年，若抗告人仍認為該執行之
    結果，已影響其基本生活所需時，自應依強制執行法第122
    條、第12條之規定，向執行法院聲明異議，而非僅依同條例
    之規定聲請保全處分，以免混淆保全處分之目的與功能。
  (四)綜上所述，在抗告人尚未舉證以實其說之前，其聲請就：抗
    告人履行債務及債權人對於抗告人行使債權之限制，及停止
    對抗告人財產強制執行程序之保全處分等情，尚難認其抗告
    為有理由。據此，原裁定駁回抗告人保全處分之聲請，核無
    違誤。抗告人仍執前詞，指摘原裁定不當，求為廢棄並另為
    准許之裁定等語，核無理由，職是，其抗告應予駁回甚明。
四、據上論結，本件抗告為無理由，依消費者債務清理條例第15
    條，民事訴訟法第495條之1第1項、第449條第1項、第95條
    、第78條之規定，裁定如主文所示。
中    華    民    國    99    年     11    月     8    日
                    民事庭  審判長法  官  李芳南
                                  法  官  楊憶忠
                                  法  官  陳兆翔
以上正本證明與原本相符。
本裁定不得抗告。
中    華    民    國    99    年     11    月    8    日
                                  書記官  吳明學

司法院資訊處製作；財團法人民間司法改革基金會備份。
